【裁判字號】    95,訴,354
【裁判日期】    950630
【裁判案由】    偽造文書
【裁判全文】
臺灣彰化地方法院刑事判決               95年度訴字第354號
公  訴  人  臺灣彰化地方法院檢察署檢察官
被      告  乙○○
                      樓之1
上列被告因偽造文書案件，經檢察官提起公訴（九十五年度偵字
第七五三號），被告於準備程序中就被訴事實為有罪之陳述，經
告知簡式審判程序之旨，並聽取公訴人、被告之意見後，本院合
議庭裁定由受命法官獨任進行簡式審判程序，判決如下：
    主  文
乙○○連續行使偽造私文書，足以生損害於公眾及他人，處有期
徒刑月，如易科罰金，以佰元折算壹日，如附表所示各舉發
違反道路交通管理事件通知單之移送聯、迴覆聯、存根聯上偽造
之「甲○○」署名合計拾伍枚，均沒收。
    事  實
一、乙○○先後於如附表所示之時間、地點，騎乘如附表所示之
    機車，因如附表所示之交通違規事件，為警攔檢舉發，詎其
    因無駕駛執照，為規避員警舉發，竟基於行使偽造私文書之
    概括犯意，向員警謊稱係甲○○本人，並提供甲○○之年籍
    資料予員警填載，連續於如附表所示時間、地點，分別在員
    警所填寫如附表所示舉發違反道路交通管理事件通知單移送
    聯上「收受通知聯者簽章」欄內，各偽簽「甲○○」之署名
    一枚，並均自動複寫「甲○○」之署名一枚在各該通知單之
    迴覆聯、存根聯上，表示其已收受該通知單，再交還員警收
    執而行使之，足以生損害於甲○○及警察、交通監理機關對
    於交通違規事件處理之正確性。嗣經甲○○查知有如附表所
    示之交通違規事件罰鍰尚未繳納而報警處理，始循線查悉上
    情。
二、案經彰化縣警察局和美分局報告臺灣彰化地方法院檢察署檢
    察官偵查起訴。
    理      由
一、按除被告所犯為死刑、無期徒刑、最輕本刑為三年以上有期
    徒刑之罪或高等法院管轄第一審案件者外，於刑事訴訟法第
    二百七十三條第一項程序進行中，被告先就被訴事實為有罪
    之陳述時，審判長得告知被告簡式審判程序之旨，並聽取當
    事人、代理人、辯護人及輔佐人之意見後，裁定進行簡式審
    判程序；除簡式審判程序及簡易程序案件外，第一審應行合
    議審判；刑事訴訟法第二百七十三條之一第一項、第二百八
    十四條之一分別定有明文。本件被告乙○○所犯係死刑、無
    期徒刑、最輕本刑為三年以上有期徒刑或高等法院管轄第一
    審案件以外之罪，且於本院行準備程序時就被訴事實為有罪
    之陳述，經受命法官告知簡式審判程序之旨，並聽取公訴人
    、被告之意見後，本院合議庭認無不得或不宜改依簡式審判
    程序進行之處，經評議結果，裁定改由受命法官獨任行簡式
    審判程序，合先敘明。
二、上開事實，業據被告乙○○於本院審理時坦承不諱，核與被
    害人甲○○之警詢、偵訊時之指述，以及證人黃有川於警詢
    、偵訊時之證述，大致相符，復有舉發違反道路交通管理事
    件通知單移送聯五紙附卷可稽，足徵被告之自白確實事實相
    符。本件事證明確，被告行使偽造私文書之犯行，應堪認定
    。
三、按在舉發違反道路交通管理事件通知單移送聯「收受通知聯
    者簽章」欄內偽簽他人姓名，自不待依據習慣或特約，單從
    形式上觀察，即足以知悉係表示由他人名義出具領收通知聯
    之證明，此與事先在印妥內容之收據上偽簽他人姓名之情形
    ，無分軒輊，當然屬於刑法第二百十條所稱之私文書（最高
    法院八十三年臺上字第六六三一號判例意旨參照）。本件被
    告分別在如附表所示之通知單上偽簽「甲○○」之署名後，
    復將各該通知單交還員警而行使之，顯係主張甲○○為違規
    人，並已受領通知書之意，足以生損害於甲○○及警察、交
    通監理機關對於交通違規事件處理之正確性。核被告所為，
    係犯刑法第二百十六條、第二百十條之行使偽造私文書罪。
    被告偽造署押，為偽造私文書之階段行為，而偽造私文書後
    持以行使，其偽造私文書之低度行為，應為行使偽造私文書
    之高度行為所吸收，均不另論罪。又被告先後多次行使偽造
    私文書之犯行，時間緊接，手段相同，所犯係構成要件相同
    之罪，顯係基於概括犯意反覆為之，為連續犯，應依刑法第
    五十六條規定，以一罪論，並加重其刑。爰審酌被告冒用他
    人名義簽名並受領舉發違反道路交通管理事件通知單，對於
    被害人造成莫大困擾，並足以生損害於警察及交通監理機關
    對於交通違規事件管理之正確性，所生危害仍不容輕忽，及
    其犯罪之動機、目的、手段，暨犯罪後坦承犯行，態度尚屬
    良好等一切情狀，量處如主文所示之刑，併諭知易科罰金之
    折算標準。再如附表所示各舉發違反道路交通管理事件通知
    單之移送聯、迴覆聯、存根聯上偽造「甲○○」之署名各一
    枚，合計十五枚，係屬偽造之署名，均應依刑法第二百十九
    條規定，宣告沒收。
據上論斷，應依刑事訴訟法第二百七十三條之一第一項、第二百
九十九條第一項前段，刑法第五十六條、第二百十六條、第二百
十條、第二百十九條、第四十一條第一項前段，罰金罰鍰提高標
準條例第二條，判決如主文。
本案經檢察官高如應到庭執行職務。
中    華    民    國    95    年    6    月    30     日
                    刑事第二庭  法  官  鄭舜元
以上正本證明與原本無異。
如不服本判決，應於判決送達後10日內，向本院提出上訴狀（須
附繕本）。
告訴人或被害人對於判決如有不服具備理由請求檢察官上訴者，
其上訴期間之計算係以檢察官收受判決正本之日期為準。
中    華    民    國    95    年    7     月    4     日
                                書記官  呂雅惠
  附表：
┌──┬────────┬─────────────┬───────┐
│編號│ 犯罪時間、地點 │交通違規事件暨犯罪方法    │騎乘之機車    │
├──┼────────┼─────────────┼───────┤
│一  │九十一年十一月十│因不依遵行方向行駛之違規事│車牌號碼ＡＮＳ│
│    │六日下午五時三十│件，為警攔檢舉發，並在警員│－二三六號重機│
│    │分許，在臺中市沙│所製作之臺中縣警察局中縣警│車。          │
│    │田路。          │交字第Ｈ00000000號│              │
│    │                │舉發違反道路交通管理事件通│              │
│    │                │知單移送聯上「收受通知聯者│              │
│    │                │簽章欄」內，偽簽「甲○○」│              │
│    │                │署名一枚。                │              │
├──┼────────┼─────────────┼───────┤
│二  │九十一年十二月十│因未戴安全帽之違規事件，為│車牌號碼ＡＮＳ│
│    │日下午五時三十分│警攔檢舉發，並在警員所製作│－二三六號重機│
│    │許，在臺中市向上│之臺中市警察局中市警交字第│車。          │
│    │路。            │ＧＢ0000000號舉發違│              │
│    │                │反道路交通管理事件通知單移│              │
│    │                │送聯上「收受通知聯者簽章欄│              │
│    │                │」內，偽簽「甲○○」署名一│              │
│    │                │枚。                      │              │
├──┼────────┼─────────────┼───────┤
│三  │九十二年一月十九│因不依標誌標線號誌指示之違│車牌號碼ＡＮＳ│
│    │日晚上八時四十九│規事件，為警攔檢舉發，並在│－二三六號重機│
│    │分許，在臺中市文│警員製作之臺中市警察局中市│車。          │
│    │心路。          │警交字第ＧＣ0000000│              │
│    │                │號舉發違反道路交通管理事件│              │
│    │                │通知單移送聯上「收受通知聯│              │
│    │                │者簽章欄」內，偽簽「甲○○│              │
│    │                │」署名一枚。              │              │
├──┼────────┼─────────────┼───────┤
│四  │九十二年一月二十│因未戴安全帽、未帶行車執照│車牌號碼ＡＮＳ│
│    │八日下午三時二十│之違規事件，為警攔檢舉發，│－二三六號重機│
│    │分許，在臺中縣烏│並在警員製作之臺中縣警察局│車。          │
│    │日鄉○○路○段。│中縣警交字第Ｈ八一七四六七│              │
│    │                │五七號舉發違反道路交通管理│              │
│    │                │事件通知單移送聯上「收受通│              │
│    │                │知聯者簽章欄」內，偽簽「周│              │
│    │                │誌寅」署名一枚。          │              │
├──┼────────┼─────────────┼───────┤
│五  │九十二年十二月二│因未戴安全帽之違規事件，為│車牌號碼ＭＰ五│
│    │十日中午十二時五│警攔檢舉發，並在警員製作之│－八八三號重機│
│    │十五分許，在彰化│彰化縣警察局彰警交字第Ｉ一│車。          │
│    │縣和美鎮柑井里柑│0000000號舉發違反道│              │
│    │竹路與彰美路口。│路交通管理事件通知單移送聯│              │
│    │                │上「收受通知聯者簽章欄」內│              │
│    │                │，偽簽「甲○○」署名一枚。│              │
└──┴────────┴─────────────┴───────┘
附錄：論罪科刑法條：
刑法第二百十六條
行使第二百十條至第二百十五條之文書者，依偽造、變造文書或
登載不實事項或使登載不實事項之規定處斷。
刑法第二百十條
偽造、變造私文書，足以生損害於公眾或他人者，處五年以下有
期徒刑。


司法院資訊處製作；財團法人民間司法改革基金會備份。
